【裁判字號】    99,小上,120
【裁判日期】    991103
【裁判案由】    返還押租金
【裁判全文】
臺灣臺北地方法院民事裁定             99年度小上字第120號
聲  請  人  甲○○
相  對  人  乙○○
上列當事人間請求返還押租金事件，聲請人對本院於民國99年9
月30日所為99年度小上字第120號判決聲請更正錯誤，本院裁定
如下：
    主  文
聲請駁回。
    理  由
一、按判決有誤寫、誤算或其他類此之顯然錯誤者，法院始得以
    裁定更正之；此於裁定亦準用之，民事訴訟法第232條第1項
    、第239條分別定有明文。又所謂顯然「錯誤」，乃指判決
    中所表示者與法院本來之意思顯然不符者而言，所謂表示與
    意思不符，應包括法院所「無」之意思，而於判決中誤為表
    示，或法院所「有」之意思，而於判決中漏未表示或表示錯
    誤等情形在內；又如理由中現出之意思，漏未表示於主文；
    或主文中已有表示，而於理由中並未現出者，亦可更正（最
    高法院78年臺聲字第367號裁定意旨參照）。準此，更正裁
    定，並非法院就事件之爭執重新為裁判，不過將裁判中誤寫
    、誤算或其他類此之顯然錯誤，加以更正，使裁判中所表示
    者，與法院本來之意思相符，原裁判之意旨，並未因而變更
    。
二、本件聲請意旨略以：鈞院99年度小上第120號民事判決，有
    數項不符事實，造成適用法規顯有錯誤、判決理由與主文顯
    有矛盾如下：(一)判決事實及理由第3段第1項：判決第2項第1
    行，原審係認定均未舉證，並非認定聲明之證據為不必要或
    證據力不足證明者，所指為聲請人提出之證據15之錄音光碟
    ，該錄音光碟與待證事實並非毫無關聯，其聲明時間為民國
    99年6月24日民事答辯二狀，原審於同年月15日開第1次庭並
    未涉及此事項，且裁示於同年7月27日開第2次庭，足見原審
    審判長並未對此事項已得心證，該證據非屬不必要者，原審
    認定之事實為「均未舉證以實其說」，所為之裁判為「難認
    為真實，亦難採信」，足證原審並非未予調查，而係認為均
    未舉證，即未聲明證據以供調查，惟聲請人確已聲明證據在
    先，故原審法院非基於證據取捨結果未予調查該證據，而係
    無意之疏漏未斟酌，誤以為聲請人未舉證以實其說，造成不
    符事實，而違反民事訴訟法第286條之規定；(二)判決事實及
    理由第3段第2項：本件判決第2頁第4行、原審判決四(二)第7-
    8、9、13-14行「該址冷氣旁有窗戶，是否曾因大雨潑進滲
    漏情形所致，均難以確認」、「照片亦難辨識是否確實未裝
    設排水管」、「冷氣倘有排水不良情形，何以冷氣周遭牆面
    未見水痕」及電費計算有誤之情形等不明瞭或不完足者，原
    審審判長依法應令聲請人敘明或補充，惟原審審判長並未令
    聲請人補充顯然違法，又本件判決第4頁第1-2行「小額訴訟
    程序追求達成迅速而經濟之裁判，及追求符合當事人信賴之
    真實之程序目的」，訴訟要息紛止爭，應有符合當事人信賴
    之真實，否則將製造更多訴訟、擴大紛爭，而難達迅速而經
    濟之裁判，綜上，原審於證據取捨認定事實確有違背法令，
    並誤認事實致判決有誤，爰依民法第232條第1項之規定聲請
    裁定更正為上訴有理由等語。
三、經查，聲請人前開所述僅涉及原審認定事實及適用法律之職
    權行使有所指摘，核屬當事人對於原審判決不服之範疇，尚
    非判決有誤寫、誤算或其他類此之顯然錯誤，且本件判決中
    所表示者，與法院本來之意思並無不符之情形，是聲請人聲
    請更正錯誤，即有未合，應予駁回。
四、爰裁定如主文。
中    華    民    國    99    年    11    月    3     日
                  民事第二庭    審判長法官  張松鈞
                                      法官  黃呈熹
                                      法官  鍾素鳳
以上正本係照原本作成。
本件不得抗告。
中    華    民    國    99    年    11    月    3     日
                                    書記官  林玗倩

司法院資訊處製作；財團法人民間司法改革基金會備份。
